【裁判字號】    99,上易,146
【裁判日期】    990428
【裁判案由】    詐欺等
【裁判全文】
臺灣高等法院臺南分院刑事判決         99年度上易字第146號
上  訴  人
即  被  告  乙○○
上列上訴人因詐欺等案件，不服臺灣嘉義地方法院九十八年度易
字第五二五號中華民國九十八年十二月三十一日第一審判決（起
訴案號：臺灣嘉義地方法院檢察署九十八年度調偵緝字第一號）
，提起上訴，本院判決如下：
    主  文
上訴駁回。
乙○○緩刑參年，並應於民國九十九年七月三十一日以前，向被
害人丙○○支付新臺幣伍拾肆萬元。
    事  實
一、乙○○明知其所經營址設高雄市○○區○○路一五五號十四
    樓之一之遠見行銷國際事業有限公司（下稱遠見公司），在
    未向主管機關設立登記前，不得以遠見公司名義經營業務，
    仍基於違反上揭公司法規定之犯意，及在其財務困難，並無
    資力履行買賣契約之情況下，意圖為自己不法之所有，基於
    詐欺取財之犯意，於民國九十六年七月底或八月初某日，至
    嘉義市○○○路二二六巷三七弄十號丙○○住處試喝紅酒，
    向丙○○佯稱其係遠見公司股東，並交付遠見公司名片一紙
    ，使丙○○誤認遠見公司已設立登記。於九十六年八月間，
    乙○○撥打電話給丙○○佯稱已有客戶訂單，以遠見公司名
    義經營業務，先後向丙○○訂購紅酒共計四百箱，價金新臺
    幣（下同）七十二萬元，並承諾可貨到交付現金三十六萬元
    ，另外交付當月發票日之支票，以支付貨款，使丙○○誤認
    係遠見公司所訂購，並已取得客戶訂單而大量訂貨，其可於
    貨到後收取貨款，乙○○有履約能力等情，而同意乙○○訂
    購紅酒四百箱，並先於九十六年八月二十八日，依乙○○要
    求先行郵寄出貨紅酒三箱，再於九十六年九月七日出貨紅酒
    一百箱。丙○○嗣於九十六年九月十二日出貨紅酒二百九十
    七箱前，聯絡乙○○當日要收取貨款，經乙○○允諾，致丙
    ○○不疑有他，於九十六年九月十二日親自出貨至遠見公司
    ，乙○○卻於貨到後向丙○○搪塞理由，表示當日無法付款
    ，再向丙○○佯稱可於九十六年九月十三日先匯款二十萬元
    ，並於九十六年九月二十日交付發票日一個半月內之支票，
    以支付貨款，使丙○○誤認可收取貨款，留下紅酒二百九十
    七箱後離去，乙○○即以上揭方式施用詐術，致丙○○陷於
    錯誤，而交付紅酒四百箱。嗣乙○○未依上揭付款方式履約
    ，於九十六年九月二十九日前某日，郵寄某新開戶之金額五
    十多萬支票一張予丙○○，丙○○因恐債信不佳拒絕收受，
    乙○○而後又交付徐進忠為發票人之支票三張，金額共計七
    十二萬元，換回上揭金額五０多萬元之支票，惟乙○○所交
    付發票日九十六年十月十日，金額十五萬元之支票一紙，經
    丙○○提示退票不獲付款，乙○○亦避不見面，丙○○始知
    受騙上當，至遠見公司搬回紅酒九十箱（價值十二萬元）。
二、案經丙○○訴請臺灣嘉義地方法院檢察署檢察官偵查起訴。
    理  由
壹、證據能力部分：
    本件被告所犯詐欺取財罪，核屬刑事訴訟法第二百七十三條
    之一第一項所定死刑、無期徒刑、最輕本刑為三年以上有期
    徒刑以外之罪，亦非高等法院管轄之第一審案件，而被告於
    本院審判時就被訴事實為有罪之陳述，經告知被告簡式審判
    程序之旨並聽取當事人意見後，本院合議庭裁定進行簡式審
    判程序（見本院卷第四十四頁反面）。是本件之證據調查，
    依刑事訴訟法第二百七十三條之二規定，不受同法第一百五
    十九條第一項、第一百六十一條之二、第一百六十一條之三
    、第一百六十三條之一及第一百六十四條至第一百七十條規
    定之限制，合先敘明。
貳、實體事項：
一、被告對於上開事實業於本院審判時坦承不諱（見本院卷第四
    十四頁反面），核與告訴人丙○○於原審證述之情節相符（
    見原審卷第五十三頁至七十六頁），並有遠見公司基本資料
    查詢一份（見調偵緝字第一號卷第二十七頁）、被告交給告
    訴人之遠見公司名片一紙（見他字第一六二七號卷第三─一
    頁）、出貨單三紙、請款明細一份、西部菸酒有限公司銷貨
    憑單二份（見他卷第四─六頁）、票號ＡＬ0000000
    號，發票日九十六年六月三十日，金額十萬元之支票影本一
    紙（見偵緝字第五四號卷第三十一頁）、票據信用資訊連結
    作業查詢資料二份（見交查字第一四九七號卷第十一、十三
    ─十四頁）、徐進忠Ｋ0000000號支票影本及退票理
    由單各一份（見他卷第三頁）在卷可資佐證，事證明確，被
    告犯行堪予認定。被告既已為認罪之陳述，其聲請傳訊證人
    佘立凱、顏瑋庭、甲○○等人藉以證明其為詐欺取財等犯意
    ，檢察官認無傳訊之必要，自屬有據，應不予傳喚，附此敘
    明。
二、查被告未向主管機關為公司設立登記，即以遠見公司名義對
    外經營業務，核被告所為，係違反公司法第十九條第一項、
    未經設立登記，不得以公司名義經營業務之規定，應依同條
    第二項論處，及犯刑法第三百三十九條第一項之詐欺取財罪
    。被告基於一個詐欺之犯意，為達詐欺取財之目的，數次實
    施詐欺作為，並分三次收受告訴人交付之紅酒四百箱，僅可
    視為一個詐欺行為之數個動作，為單純一罪。被告以一行為
    同時觸犯二罪名，為想像競合犯，應依刑法第五十五條規定
    從一重之詐欺取財罪論處。
三、原審以被告犯罪事證明確，依上開法文論科，並審酌被告高
    中畢業之智識程度，不思正途獲取財物，行為之手段，詐欺
    之金額，告訴人案發後及時搬回紅酒九十箱，仍受有六十萬
    元之損害，及被告否認犯行，案發後已清償告訴人三萬四千
    元，然尚未與告訴人達成和解之犯後態度等一切情狀，量處
    有期徒刑八月，核其認事用法均無不合，量刑亦屬適當，上
    訴意旨，任意指摘原判決不當，為無理由，應予駁回。又被
    告於臺灣嘉義地方法院九十九年度訴字第六十四號損害賠償
    事件中，已於九十九年三月二十九日與被害人丙○○達成和
    解，有被告檢陳之和解書乙紙在卷可稽；且被告前未受有期
    徒刑以上刑之宣告，有臺灣高等法院被告前案紀錄表在卷可
    查，經此偵、審教訓，信無再犯之虞，爰併宣告緩刑三年，
    以勵自新；惟為督促被告確實履行和解條件，保障被害人權
    益，同時命被告應於九十九年七月三十一日以前，向被害人
    丙○○支付新臺幣五十四萬元之損害賠償，以為兼顧。
四、據上論結，應依刑事訴訟法第三百六十八條、刑法第七十四
    條第一項第一款、第二項第三款，判決如主文。
本案經檢察官謝錫和到庭執行職務。
中    華    民    國    99    年    4     月    28    日
                  刑事第二庭    審判長法  官  葉居正
                                      法  官  洪碧雀
                                      法  官  陳春長
以上正本證明與原本無異。
不得上訴。
                                      書記官  林宛妮
中    華    民    國    99    年    4     月    28    日
附錄本案論罪科刑法條全文：
公司法第19條：
未經設立登記，不得以公司名義經營業務或為其他法律行為。
違反前項規定者，行為人處1年以下有期徒刑、拘役或科或併科
新臺幣15萬元以下罰金，並自負民事責任；行為人有2人以上者
，連帶負民事責任，並由主管機關禁止其使用公司名稱。
刑法第339條第1項：
意圖為自己或第三人不法之所有，以詐術使人將本人或第三人之
物交付者，處5年以下有期徒刑、拘役或科或併科1千元以下罰金
。

司法院資訊處製作；財團法人民間司法改革基金會備份。
